臺灣花蓮地方法院小額民事判決
111年度花小字第168號
原      告  和泰產物保險股份有限公司

法定代理人  莊瑞德  


訴訟代理人  黃子寧律師
被      告  潘宥任  
上列當事人間請求侵權行為損害賠償事件，於民國111年5月30日
言詞辯論終結，本院判決如下︰
    主      文
被告應給付原告新臺幣31,638元，及自民國111年2月26日起至清
償日止，按年息5%計算之利息。
原告其餘之訴駁回。
訴訟費用新臺幣1,000元由被告負擔百分93，餘由原告負擔。
本判決得假執行；被告如以新臺幣31,638元為原告預供擔保後，
得免為假執行。
    事實及理由
一、被告經合法通知，未於言詞辯論期日到場，核無民事訴訟法
    第386條各款所列情形，爰依原告聲請，由其一造辯論而為
    判決。
二、原告起訴主張：被告於民國109年2月19日16時31分許，騎乘
    車牌號碼000-000號普通重型機車，於花蓮縣花蓮市中山路
    與大同街口處，因跨越分向限制線駛入來車道不慎碰撞原告
    所承保、訴外人李香靜所有並駕駛之車牌號碼000-0000號自
    用小客車（下稱系爭車輛），致車身受損。系爭車輛修復費
    用總計新臺幣（下同）33,790元（含零件12,910元、烤漆13
    ,583元及工資7,297元），原告本於保險責任已賠付費用，
    爰依民法第184條、第191條之2、保險法第53條第1項之規定
    代位求償等語。並聲明：被告應給付原告33,790元，及自起
    訴狀繕本送達翌日起至清償日止，按年利率5%計算之利息。
三、被告經合法通知，未於言詞辯論期日到場，亦未提出準備書
    狀作任何聲明或陳述。
四、本院之判斷：
  ㈠按因故意或過失，不法侵害他人之權利者，負損害賠償責任
    。汽車、機車或其他非依軌道行駛之動力車輛，在使用中加
    損害於他人者，駕駛人應賠償因此所生之損害。不法毀損他
    人之物者，被害人得請求賠償其物因毀損所減少之價額。負
    損害賠償責任者，除法律另有規定或契約另有訂定外，應回
    復他方損害發生前之原狀。第一項情形，債權人得請求支付
    回復原狀所必要之費用，以代回復原狀。被保險人因保險人
    應負保險責任之損失發生，而對於第三人有損失賠償請求權
    者，保險人得於給付賠償金額後，代位行使被保險人對於第
    三人之請求權；但其所請求之數額，以不逾賠償金額為限。
    民法第184條第1項前段、第191條之2前段、第196條、第213
    條第1項、第3項、保險法第53條第1項分別定有明文。
  ㈡原告主張之事實，業據提出行車執照、估價單、發票影本、
    花蓮縣警察局花蓮分局交通分隊道路交通事故當事人登記聯
    單、初步分析研判表、道路交通事故現場圖、現場照片為證
    （卷17至57頁），並經本院依職權調閱相關交通事故案卷（
    卷67至91頁）查核無誤，而本件起訴狀繕本及本院之言詞辯
    論通知書均已於相當時期合法送達通知被告，被告既未於言
    詞辯論期日到場爭執，復未提出書狀答辯以供本院斟酌，依
    民事訴訟法第280條第3項及第1項規定，視同自認，本院審
    酌上開事證，認原告主張之事實為真正。
  ㈢原告承保之系爭車輛因被告過失致受損害，既經賠付保險金
    ，原告自得依上開規定，代位被保險人向被告請求賠償損害
    。惟物被毀損時，被害人除得依民法第196條請求賠償外，
    並不排除民法第213條至第215條之適用。依民法第196條請
    求賠償物被毀損所減少之價額，得以修復費用為估定之標準
    ，但以必要者為限（例如︰修理材料以新品換舊品，應予折
    舊），亦有最高法院77年度第9次民事庭會議決議可資參照
    。依原告提出之統一發票，系爭車輛修復費用為33,790元，
    其中零件為12,910元（卷49頁），然而以新零件更換舊零件
    之零件折舊部分非屬必要費用，應予扣除。依行政院所頒固
    定資產耐用年數表及固定資產折舊率表，系爭車輛之耐用年
    數為5年，依平均法計算其折舊結果（即以固定資產成本減
    除殘價後之餘額，按固定資產耐用年數表規定之耐用年數平
    均分攤，計算折舊額）每年折舊率為5分之1 ，並參酌營利
    事業所得稅查核準則第95條第6項規定「固定資產提列折舊
    採用平均法者，以1年為計算單位，其使用期間未滿1年者，
    按實際使用之月數相當於全年之比例計算之，不滿1月者，
    以1月計」，系爭車輛自出廠日108年2月（卷43頁），迄本
    件車禍發生時即109年2月19日，已使用1年0月，則零件扣除
    折舊後之修復費用估定為10,758元【計算方式：1.殘價＝取
    得成本÷( 耐用年數＋1)即12,910÷(5+1)≒2,152（小數點以下
    四捨五入）；2.折舊額 ＝(取得成本－殘價)×1/（耐用年數）
    ×（使用年數）即(12,910－2,152) ×1/5×（1+0/12）≒2,152
    （小數點以下四捨五入）；3.扣除折舊後價值＝（新品取得
    成本－折舊額）即12,910－2,152＝10,758】，加計工資7,297
    元、烤漆13,583元（營業稅係因修復車損所生必要支出費用
    ，被告應負賠償之責），則修復費用為31,638元（10758＋72
    97＋13583＝31638），是原告得代位請求被告賠償31,638元，
    逾此範圍者，不應准許。
  ㈣按給付無確定期限者，債務人於債權人得請求給付時，經其
    催告而未為給付，自受催告時起，負遲延責任。其經債權人
    起訴而送達訴狀，與催告有同一之效力。遲延之債務，以支
    付金錢為標的者，債權人得請求依法定利率計算之遲延利息
    。應付利息之債務，其利率未經約定，亦無法律可據者，週
    年利率為5%。民法第229條第2項、第233條第1項前段、第20
    3條定有明文。本件原告上開損害賠償請求，係屬無確定期
    限之債權，並以支付金錢為標的。則原告主張被告應自起訴
    狀繕本送達翌日即111年2月26日（卷第97頁）起至清償日止
    計付法定遲延利息，亦屬有據。
五、從而，原告依侵權行為損害賠償及保險代位請求權之法律關
    係請求如主文第1項所示，為有理由，應予准許；逾此範圍
    ，為無理由，應予駁回。
六、本判決原告勝訴部分，係適用小額程序所為被告敗訴之判決
    ，爰依職權宣告假執行。並依職權酌定相當擔保金額，宣告
    被告得預供擔保免為假執行。
七、訴訟費用負擔之依據：民事訴訟法第79條，並依職權核定第
    一審訴訟費用(裁判費)為1,000元。
中　　華　　民　　國　　111 　年　　6 　　月　　9　　日
                  花蓮簡易庭  法  官  林敬展
以上正本係照原本作成。　　　　　　　　　　　　　
如不服本判決，應於送達後20日內，向本院提出上訴狀，並繳納
上訴審裁判費 (上訴狀須表明上訴理由並須按他造當事人之人數
附繕本)，如委任律師提起上訴者，應一併繳納上訴審裁判費。
對於小額程序之第一審判決之上訴，非以其違背法令之理由，不
得為之。且上訴狀內應記載表明（一）原判決所違背之法令及其
具體內容。（二）依訴訟資料可認為原判決有違背法令之具體事
實者。　　　　　　　
中　　華　　民　　國　　111 　年　　6 　　月　　9 　　日
                              書記官  張芝瑜